臺灣高等法院臺南分院刑事判決
111年度上訴字第349號
上  訴  人  
即  被  告  朱嘉華



上列上訴人因偽造文書案件，不服臺灣嘉義地方法院109年度訴
字第660號中華民國110年11月30日第一審判決（起訴案號：臺灣
嘉義地方檢察署109年度偵字第8759號），提起上訴，本院判決
如下：
    主  文
上訴駁回。    
    犯罪事實
一、朱嘉華為嘉義市○區○○路000號○○大廈住戶，於民國102年12
    月28日參加該大廈區分所有權人會議，並經選任為103年度
    管理委員會主任委員，任期自103年1月1日至同年12月31日
    止。又朱嘉華明知於102年12月28日區分所有權人會議，其
    中議題討論案由十「分發○○大廈管理規約事宜」，係決議：
    「管理委員會彙整資料完成，分發各區分所有權人」，當日
    並未決議修改○○大廈管理規約內容。詎朱嘉華竟基於偽造私
    文書後行使之故意，於102年12月28日至103年1月10日間某
    不詳時間，在不詳地點，將原○○大廈於95年11月18日訂定，
    於98年5月16日第1次修訂、99年1月16日第2次修訂、100年1
    2月25日第3次修訂之○○大廈管理規約內容（原共25條），以
    自行下載之公寓大廈規約標準範本，修改部分內容（共分七
    章、30條），並於規約末記載「中華民國102年12月28日第
    四次修訂」，而增、刪、修改原規約內容，重新製作○○大廈
    管理規約(下稱系爭管理規約），偽造系爭管理規約私文書
    ，復於103年1月10日，向嘉義市政府提出上開偽造系爭管理
    規約等資料申請變更報備，另發予部分住戶持有，而行使偽
    造系爭管理規約私文書，足以生損害於○○大廈區分所有權人
    、住戶及嘉義市政府管理公寓大廈管理組織之正確性。嗣經
    ○○大廈區分所有權人何嘉泰發覺上情而知悉。
二、案經○○大廈區分所有權人何嘉泰告訴，由臺灣嘉義地方檢察
    署檢察官偵查起訴。
    理  由
一、證據能力之說明：卷附嘉義市政府109年3月13日府工使字第
    1095006012號函檢附○○大廈自公寓大廈管理委員會成立後迄
    109年所提出報備之規約訂定及歷次修訂之相關資料，包含
    嘉義市政府103年1月准予備查函（稿）、公寓大廈（社區）
    管理委員會（管理負責人）申請變更報備書、申請變更報備
    檢查表、○○大廈區分所有標的基本資料表、嘉義市政府建設
    局使用執照、○○大廈102年度區分所有權人會議通知、○○大
    廈102年度區分所有權人會議紀錄、○○大廈區分所有權人名
    冊、出席會議委託書、系爭管理規約、○○大廈管理委員會規
    約修訂等，均係被告以外之人於審判外之書面陳述，經當事
    人於審判程序同意作為證據，本院審酌該言詞陳述或書面陳
    述作成時之情況，認為適當，刑事訴訟法第159條之5第1項
    規定，自得為證據。
二、訊據上訴人即被告朱嘉華(下稱被告)否認有行使偽造私文書
    等犯行，辯稱其並不知○○大廈原訂有管理規約，因102年12
    月28日區分所有權人會議決議，故依內政部訂定之公寓大廈
    規約標準範本製作系爭管理規約，並依照其他有經驗之人指
    示，向嘉義市政府提出系爭管理規約申請變更報備等語。
三、經查：
    ㈠被告為○○大廈住戶，於102年12月28日參加該大廈區分所有
      權人會議，經選任為103年度管理委員會主任委員，任期
      自103年1月1日至同年12月31日止，又該日區分所有權人
      會議，其中議題討論案由十「分發○○大廈管理規約事宜」
      ，經決議：「管理委員會彙整資料完成，分發各區分所有
      權人」，嗣於103年1月10日，被告向嘉義市政府提出系爭
      管理規約等資料申請變更報備，另發予部分住戶持有等事
      實，業據證人證述明確：⒈證人即告訴人何嘉泰於原審結
      證稱102年度區分所有權人會議有提及發規約給新住戶等
      語（見原審卷第311至324頁），⒉證人陳亭秀於本院結證
      稱102年度區分所有權人會議有提及修訂規約，會後有取
      得系爭○○大廈管理規約等語（見本院卷第290至292、296
      頁），⒊證人吳彩霞於本院結證稱有102年度區分所有權人
      會議有議題討論案由十「分發○○大廈管理規約事宜」，經
      決議管理委員會彙整資料完成，分發各區分所有權人，會
      後有取得系爭○○大廈管理規約等語（見本院卷第297至299
      頁）。並有嘉義市政府109年3月13日府工使字第10950060
      12號函檢附嘉義市政府103年1月准予備查函（稿）、公寓
      大廈（社區）管理委員會（管理負責人）申請變更報備書
      、申請變更報備檢查表、○○大廈區分所有標的基本資料表
      、嘉義市政府建設局使用執照、○○大廈102年度區分所有
      權人會議通知、○○大廈102年度區分所有權人會議紀錄、○
      ○大廈區分所有權人名冊、出席會議委託書、系爭管理規
      約、○○大廈管理委員會規約修訂附卷可憑（見他卷2第3頁
      、第291至337頁）。又被告就上情亦不爭執，核與上開各
      證據相符，自白可信為真正。此部分事實，首堪以認定。
  　㈡證人即告訴人何嘉泰於原審及證人陳亭秀、吳彩霞於本院
      均結證稱102年度區分所有權人會議沒有討論規約修改內
      容等語（見原審卷第311至324頁、本院卷第290至292、29
      6頁、第297至299頁）。被告於本院亦自承系爭管理規約
      係其依內政部訂定之公寓大廈規約標準範本而製作等語（
      見本院卷第367至368頁）。足見○○大廈102年度區分所有
      權人會議中，確實未實質討論該大廈管理規約內容如何修
      改。至102年12月28日區分所有權人會議，其中議題討論
      案由十「分發○○大廈管理規約事宜」，縱經決議：「管理
      委員會彙整資料完成，分發各區分所有權人」，但決議既
      未記載委任被告製作新○○大廈管理規約，而依上開證人何
      嘉泰、陳亭秀、吳彩霞於本院證述，亦無可佐證有決議委
      任被告重新製作○○大廈管理規約，自不能為被告有利認定
      。因此，被告未經區分所有權人授權擅自重新製作系爭管
      理規約，自屬偽造私文書甚明。
  　㈢依嘉義市政府109年3月13日府工使字第1095006012號函附○
      ○大廈自公寓大廈管理委員會成立後迄109年所提出報備之
      規約訂定及歷次修訂之相關資料所示，○○大廈於95年11月
      18日訂定規約，並分別於98年5月16日第1次修訂、99年1
      月16日第2次修訂、100年12月25日第3次修訂後，均向嘉
      義市政府申請報備，有嘉義市政府准予備查函（稿）、○○
      大廈管理規約足憑（見他卷2第3、5、55至73、87、155至
      175、245、278至289頁）。再者，由被告製作之系爭管理
      規約第30條記載：「本規約訂立於民國95年11月18日。」
      其後續記載：「中華民國95年11月18日訂定、中華民國98
      年5月16日第一次修訂、中華民國99年1月16日第二次修訂
      、中華民國100年12月25日第三次修訂、中華民國102年12
      月28日第四次修訂」，被告製作系爭管理規約時，當知悉
      ○○大廈原已有訂立管理規約，被告曾辯稱不知○○大廈原有
      訂立管理規約等語，即無可採。
  　㈣公寓大廈規約係區分所有權人為增進共同利益，確保良好
      生活環境，經區分所有權人會議決議之共同遵守事項，且
      公寓大廈事務非常繁雜，因個案而有差異，常有不同之決
      策及管理方式，得依個別需求擬訂條文載明於規約中，故
      公寓大廈規約內容有關區分所有權人之權利、義務行使，
      自應由區分所有權人共同約定後遵守。被告於○○大廈102
      年度區分所有權人會議中，未經實質討論該大廈管理規約
      內容應為如何修改，即逕行製作系爭管理規約，並向嘉義
      市政府提出系爭管理規約申請變更報備及發予部分住戶持
      有。而系爭管理規約與原管理規約互相比對，系爭管理規
      約除將原管理規約部分規定保留變更條項，另有增訂原管
      理規約所無條項內容，及變更原管理規約之規定內容（如
      ：將原管理規約第3條第1項、第8項、第8條第3項、第10
      條第8項、第11條第8項規定內容，修改成系爭管理規約第
      6條、第7條第3項、第12條第3項、第13條第9項、第17條
      第2項規定內容，其中原管理規約第3條第8項規定決議之
      出席、同意比例，修改成系爭管理規約第7條第3項之出席
      、同意比例），均涉及區分所有權人及住戶權利、義務，
      自足以生損害於○○大廈區分所有權人、住戶及嘉義市政府
      管理公寓大廈管理組織之正確性。從而，被告擅自偽造系
      爭管理規約私文書後予以行使，足以生損害於○○大廈區分
      所有權人、住戶及嘉義市政府管理公寓大廈管理組織之正
      確性，甚為明確。被告辯稱未損害區分所有權人及住戶等
      語，亦無足取。
　  綜上所述，被告偽造系爭管理規約私文書後予以行使，足以
    生損害於○○大廈區分所有權人、住戶及嘉義市政府管理公寓
    大廈管理組織之正確性，事證明確，犯行堪以認定。
四、核被告所為，係犯刑法第216條、第210條行使偽造私文書罪
    。被告偽造私文書後行使，其偽造之低度行為應為行使之高
    度行為所吸收，故不另論罪。又起訴書犯罪事實記載「偽造
    載有包含附表所示之第7、8、11條規定之不實○○大廈規約（
    載有『中華民國102年12月28日第四次條訂』之文字）」，已
    載明被告偽造系爭管理規約，附予敘明。
五、原審認被告罪證明確，因而適用刑法第216條、第210條規定
    ，並以行為人之責任為基礎，審酌被告任○○大廈管理委員會
    主任委員，當知公寓大廈管理規約之訂定、修訂關涉公寓大
    廈住戶、區分所有權人權益甚深，應經由全體充分討論、表
    決，竟擅自偽造、行使系爭管理規約，足生損害全體住戶或
    區分所有權人，尚無可取，犯後否認犯行，衡酌被告前未曾
    因刑事案件遭判處罪刑及執行，有前案紀錄表可參，素行尚
    稱良好，暨其自陳智識程度、家庭生活狀況等一切情狀，量
    處有期徒刑5月，並諭知易科罰金折算標準。其認事用法，
    核無不合。又被告於本院雖提出住戶請願書，肯認被告為○○
    大廈之服務，但縱使屬實，仍無礙被告行使偽造系爭管理規
    約，造成○○大廈區分所有權人、住戶及嘉義市政府管理公寓
    大廈管理組織之正確性之損害，故原審量刑亦屬允當。被告
    上訴意旨否認犯罪，指摘原判決不當，為無理由，應予駁回
    。另被告具狀請求諭知附條件緩刑，然被告迄未承認錯誤，
    且被告於本案起訴、原審判決後，未思尋求正確解決方式，
    協助○○大廈步入正軌，猶於110年12月28日違法召開區分所
    權人會議及決議，復經法院判決確認決議不成立，有臺灣嘉
    義地方法院111年度訴字第116號民事判決在卷可佐（見本院
    卷第325頁），難認被告真心悔悟，而有暫不執行為適當情
    形，故不宣告緩刑。
據上論結，應依刑事訴訟法第368條，判決如主文。
本案經檢察官葉美菁提起公訴，檢察官王全成到庭執行職務。
中　　華　　民　　國　　111 　年　　8 　　月　　30　　日
                  刑事第四庭    審判長法　官  郭玫利
　　　　　　　　　　　　　　　　　　　法　官  陳金虎
　　　　　　　　　　　　　　　　　　　法　官  林臻嫺
以上正本證明與原本無異。
如不服本判決應於收受送達後20日內向本院提出上訴書狀，其未
敘述上訴理由者，並得於提起上訴後20日內向本院補提理由書（
均須按他造當事人之人數附繕本）「切勿逕送上級法院」。
　　　　　　　　　　　　　　　　　　　書記官  張宜柔　　
中　　華　　民　　國　　111 　年　　8 　　月　　30　　日
附錄本案論罪科刑法條：
  中華民國刑法第210條
（偽造變造私文書罪）
偽造、變造私文書，足以生損害於公眾或他人者，處5年以下有
期徒刑。

中華民國刑法第216條
（行使偽造變造或登載不實之文書罪）
行使第210條至第215條之文書者，依偽造、變造文書或登載不實
事項或使登載不實事項之規定處斷。